臺灣高等法院民事判決　　　　　　　　　　　　　　　九十三年度家上字第八四號
　　上　訴　人　乙○○
　　被上　訴人　甲○○
　　法定代理人　陳龍
當事人間請求確認親子關係不存在事件，上訴人對於中華民國九十三年二月十八日臺
灣臺北地方法院九十三年度親字第四號第一審判決提起上訴，本院於九十三年七月二
十一日言詞辯論終結，判決如下：
    主      文
上訴駁回。
第二審訴訟費用由上訴人負擔。
　　事實及理由
一、上訴人主張：被上訴人與上訴人之生母陳龍於民國（下同）八十一年十一月八日
    結婚，陳龍雖於八十八年六月二十二日生下被上訴人，但上訴人於九十一年十一
    月二十六日委託三軍總醫院鑑定兩造之親子關係，於三日後得知被上訴人實非上
    訴人所生，依最高法院六十二年第三次民事庭會議決議，上訴人得訴請確認兩造
    間親子關係不存在等語。原審判決上訴人敗訴，上訴人不服，提起上訴，聲明：
    (一)原判決廢棄，(二)確認兩造間親子關係不存在。
二、被上訴人雖坦承與上訴人無血緣關係，但抗辯上訴人提起本訴，已逾民法第一千
    零六十三條第二項但書規定之一年期間等語，聲明求為駁回上訴。
三、按民法第一千零六十三條第一項規定：「妻之受胎，係在婚姻關係存續中者，推
    定其所生子女為婚生子女。」、第二項規定：「前項推定，如夫妻之一方能證明
    妻非自夫受胎者，得提起否認之訴。但應於知悉子女出生之日起，一年內為之。
    」。次按民事訴訟法第五百八十九條之一第一項規定：「否認子女之訴，由夫起
    訴者，以妻及子女為共同被上訴人；由妻起訴者，以夫及子女為共同被上訴人。
    」、第二項規定：「前項起訴，妻或夫死亡者，以子女為被上訴人。」。又妻之
    受胎在婚姻關係存續中者，民法第一千零六十三條第一項，推定其所生子女為婚
    生子女．．如夫未提起否認之訴，或雖提起而未受有勝訴之確定判決，則該子女
    在法律上不能不認為夫之婚生子女，無論何人，皆不得為反對之主張，最高法院
    二十三年度上字第三四七三號判例意旨可資參照。最高法院八十三年五月二十四
    日第六次民事庭會議決議亦闡示：「丁女既為甲男與乙女婚姻關係存續中受胎所
    生，且甲男與乙女均未提起否認子女之訴，是縱甲男在乙女受胎期間，並無與乙
    例旨趣，丁女應受推定為甲男與乙女之婚生女，在夫妻之一方依同條第二項規定
    提起否認之訴，得有勝訴之確定判決前，無論何人皆不得為反對之主張。」
四、查上訴人主張其與陳龍於八十一年十一月八日結婚，陳龍於婚姻關係存續中受胎
    ，並於八十八年六月二十二日生下被上訴人之事實，有上訴人提出
    （原審卷第八、二十四頁），且為被上訴人所不爭執，依民法第一千零六十三條
    第一項規定，推定被上訴人為上訴人與陳龍之婚生子。準此，上訴人如不得依民
    法第一千零六十三條第二項規定提起否認子女之訴，應不得就被上訴人為上訴人
    之婚生子此法定身分關係，為相反之主張，合先指明。
五、按民事訴訟法第二百四十七條第一項規定：「確認法律關係之訴，非原告有即受
    確認判決之法律上利益，不得提起之。確認證書之真偽或為法律關係基礎事實存
    否之訴，亦同。」、第二項規定：「前項確認法律關係基礎事實存否之訴，以原
    告不能提起他訴訟者為。」。所謂「即受確認判決之法律上利益」，係該法律關
    係存在與否於當事人間不明確，且因此致其私法上之地位受有侵害之虞，而此不
    安之危險狀態有以確認判決除去之必要。查法律推定被上訴人為上訴人之婚生子
    ，已如前述。且上訴人、陳龍未曾依民法第一千零六十三條第二項提起否認子女
    之訴，為兩造所不爭執。從而，被上訴人為上訴人之婚生子此一身分關係未經法
    院以否認子女之確定判決加以否定，此身分關係繼續存在。上訴人訴請確認兩造
    間之親子關係不存在，無法除去該法定婚生子關係存在之狀態，應認上訴人之請
    求欠缺權利保護之必要，應予駁回。
六、上訴人雖主張民法第一千零六十三條第二項但書所定期間應自其知悉被上訴人非
    其所生之時起算，始符合被上訴人之利益云云。然按立法院基於立法職權，綜合
    考量各種情況後制定法律，經總統公布後，由司法機關於具體個案加以解釋適用
    ，基於吾國五權憲法或歐美各國三權分立制衡之憲法基本原則，司法機關尚無就
    甚為明確之法律條文，擅以解釋為名，歪曲其意旨。查依民法第一千零六十三條
    第一項規定被「推定」為婚生子女者，於同條第二項明定夫妻之一方必須於知悉
    子女出生之日起一年內提起否認之訴，始得推翻此一推定，殊屬明確，法院不能
    違背法律，擅自擴張解釋為自夫知悉子女非婚生之日起算。又否認子女之訴雖可
    釐清子女之身分關係，但立法者為使此一身分關係早日確定，以確保子女受保護
    教養之權益不致因身分關係懸而未決而受到損害，乃明定夫妻應於知情子女出生
    之日起一年內提起否認之訴，至夫妻雖已不能提起否認之訴，但無礙子女將來提
    起確認親子關係不存在之訴訟，是民法第一千零六十三條第二項但書限制夫妻行
    使訴權之期間，目的在保護子女，上訴人主張此一限制不符合被上訴人利益，要
    無可取。
七、上訴人主張最高法院於六十二年第三次民事庭會議決議「因準正而取得婚生子女
    身分之非婚生子女，嗣後發現與生父間無血緣關係，可由該子女、生母、生父或
    其他有利害關係之第三人，隨時提起確認親子關係不存在之訴，以除去其不實之
    親子關係」云云，但本院遍查最高法院民事庭會議決議暨全文彙編，未見有此一
    決議。況民法第一千零六十三條第一項推定婚生子女，與準正無涉，上訴人此一
    主張於本件實無可援用。
八、綜上所述，上訴人請求確認兩造間親子關係不存在，為無理由，不應准許。原審
    為上訴人敗訴之判決，並無不合。上訴意旨指摘原判決不當，求予廢棄改判，為
    無理由，應予駁回。
九、上訴人其餘主張及聲明之證據，於判決結果無礙，爰不一一論述。
十、據上論結，本件上訴為無理由，依民事訴訟法第四百四十九條第一項、第七十八
    條，判決如主文。
中　　　華　　　民　　　國　　九十三　　年　　　七　　　月　　二十八　　日
                              民事第十六庭
                                  審判長法  官  許  正  順
                                        法  官  魏  麗  娟
                                        法  官  翁  昭  蓉
正本係照原本作成。
如不服本判決，應於收受送達後二十日內向本院提出上訴書狀，其未表明上訴理由者
，應於提出上訴後二十日內向本院補提理由書狀（均須按他造當事人之人數附繕本）
上訴時應提出委任律師或具有律師資格之人之委任狀；委任有律師資格者，另應附具
律師資格證書及釋明委任人與受任人有民事訴訟法第四百六十六條之一第一項但書或
第二項（詳附註）所定關係之釋明文書影本。
中　　　華　　　民　　　國　　九十三　　年　　　七　　　月　　二十九　　日
　　　　　　　　　　　　　　　　　　　　書記官  王  才  生
附註：
民事訴訟法第四百六十六條之一（第一項、第二項）：
對於第二審判決上訴，上訴人應委任律師為訴訟代理人。但上訴人或其他法定代理人
具有律師資格者，不在此限。
上訴人之配偶、三親等內之血親、二親等內之姻親，或上訴人為法人、中央或地方機
關時，其所屬專任人員具有律師資格並經法院認為適當者，亦得為第三審訴訟代理人
。
